最高法院刑事判決　　　　　　九十六年度台上字第三八三九號
上　訴　人　甲○○
上列上訴人因傷害致重傷案件，不服台灣高等法院台中分院中華
民國九十六年五月十六日第二審判決（九十六年度上訴字第四三
七號，起訴案號：台灣彰化地方法院檢察署九十五年度偵字第三
七一六號），提起上訴，本院判決如下：
    主  文
原判決撤銷，發回台灣高等法院台中分院。
    理  由
本件原判決認定：上訴人甲○○於民國九十四年三月二十三日零
時三十分許，打電話給廖雙貝表示欲請廖雙貝喝酒，但因廖雙貝
隔日要上班及要先回家洗澡而予婉拒，上訴人因而心生不滿，遂
於九十四年三月二十三日一時二十分許，與劉明寬（綽號阿寬）
、及真實姓名、年籍不詳、綽號「阿安」之成年男子共同基於傷
害之犯意聯絡，前往廖雙貝位於南投縣埔里鎮○○里○○路一０
０四之三０號住處，由劉明寬持棒球棒、阿安持酒瓶、上訴人徒
手毆打之方式，共同毆打廖雙貝之頭部，致廖雙貝受有頭部外傷
合併頭皮撕裂傷（五公分）、臉部撕裂傷（三公分）、腦震盪、
左眼外傷性前房出血并青光眼、左眼外傷性黃斑部病變等傷害，
經醫院醫治後，廖雙貝仍受有左眼黃斑部嚴重萎縮結疤，左眼最
佳矯正視力為手動，視覺僅能辨別手指數，低於零點零一，無法
矯正或開刀治療，永遠喪失效能，而已達毀敗程度之重傷害等情
。因而維持第一審論處上訴人共同傷害人之身體，因而致重傷罪
刑之判決，駁回檢察官與上訴人在第二審之上訴。固非無見。
惟查：(一)加重結果犯，以行為人能預見其結果之發生為要件，所
謂能預見乃指客觀情形而言，與主觀上有無預見之情形不同，若
主觀上有預見，而結果之發生又不違背其本意時，則屬故意範圍
。又刑法第二百七十七條第二項後段之傷害致重傷罪，係對於犯
普通傷害罪致重傷結果所規定之加重結果犯，參酌同法第十七條
規定，以行為人對於普通傷害有犯意，而對於致重傷之結果在客
觀上能預見，但主觀上不預見者為要件，此項構成犯罪之事實，
依刑事訴訟法第三百零八條之規定，自應於事實欄明白認定，並
於理由內加以說明，方足以資論罪科刑。本件上訴人經檢察官通
緝到案後，於偵查中供承：之前告訴人（指廖雙貝）有傳真診斷
書給我看，我知道他以前有得過青光眼，我知道他之前眼睛就很
差，他失明可能跟我們毆打他，可能也有一點關係等語（見第三
七一六號偵查卷第九頁）。然第一審判決就上訴人對被害人廖雙
貝為傷害行為時，對於致被害人重傷害之結果，是否客觀上能預
見，而主觀上不預見等情，並未於事實欄明白認定及於理由予以
說明。原審未予糾正，竟予維持，就此部分於事實及理由均未置
一詞，依前開說明，自不足為適用法律之依據。(二)審理事實之法
院，對於案內與認定事實、適用法律、罪名成立與否或於公平正
義之維護或對被告之利益有重大關係之一切證據，除認為不必要
者外，均應詳為調查，然後基於調查所得之心證以為判斷之基礎
；茍與認定事實、適用法律有重要關係，或於公平正義之維護或
對被告之利益，有重大關係之事項，在客觀上認為應行調查之證
據，又非不易調查或不能調查，而未依法加以調查，或證據雖已
調查而其內容尚未明瞭者，即與未經調查無異，如遽行判決，即
屬刑事訴訟法第三百七十九條第十款所稱之當然違背法令。本件
上訴人於原審九十六年三月九日準備程序已請求：「請查明被害
人的青光眼是否為劉明寬所造成」（見原審卷第二十五頁），及
同年五月二日審判期日主張：「被害人的青光眼早就有了……被
害人被打之前就有青光眼」等語（見原審卷第四五、四六頁）。
上訴人所請求調查被害人是否被打之前即有青光眼之證據，關係
被害人之重傷結果是否係上訴人之毆打行為所造成，亦即其間因
果關係之認定，客觀上為認定犯罪事實所必要，又非無調查之途
徑。乃原審未向相關醫院查明被害人之前青光眼之診斷情形，及
向勞工保險局查詢被害人是否有請領殘廢給付，有證據調查未盡
之違誤。以上或為上訴意旨所指摘，或為本院得依職權調查之事
項，應認原判決有撤銷發回更審之原因。
據上論結，應依刑事訴訟法第三百九十七條、第四百零一條，判
決如主文。
中　　華　　民　　國　九十六　年　　七　　月　 十三 　日
                      最高法院刑事第九庭
                          審判長法官  洪　清　江
                                法官  石　木　欽
                                法官  李　伯　道
                                法官  林　勤　純
                                法官  陳　晴　教
      本件正本證明與原本無異
                                      書  記  官
中　　華　　民　　國　九十六　年　　七　　月　二十七　日
                                                      Ｑ
